【裁判字號】    95,小上,88
【裁判日期】    951110
【裁判案由】    損害賠償
【裁判全文】
臺灣臺中地方法院民事判決  95年度小上字第88號
上  訴  人  威名消防工程有限公司
法定代理人  甲○○
被上訴人    乙○○
上列當事人間請求損害賠償事件，上訴人對於中華民國95年9月
19日本院臺中簡易庭95年度中小字第2819號第一審小額民事判決
提起上訴，本院判決如下：
    主      文
上訴駁回。
第二審訴訟費用新台幣壹仟伍佰元由上訴人負擔。
    理      由
一、本件上訴意旨略以：上訴人即被告固為專業之工程公司，然
    就大樓頂樓水塔之排水水管內部是否受阻，為一般水電工程
    行業之專業，與消防工程無關，且一般大樓之頂樓排水設施
    ，並無須經由大樓住戶之屋內，何以被上訴人即原告之房屋
    會有漏水之現象，是否有其他之原因所致？原審未詳加查證
    ，逕為上訴人為專業公司，不論為何種專業項目，遽認定上
    訴人有過失，其認定與一般經驗法則不符，有民事訴訟法第
    468條規定判決違背法令之處；被上訴人於本件事發之前一
    日，其屋內已有漏水之情形發生，被上訴人並未查明漏水之
    原因及做防範措施，以避免損失之發生或擴大，顯與有過失
    ，原審未說明何以被上訴人毫無過失，須由上訴人負全部之
    責？顯有未當；同案被告鳳邑大樓管理委員會事先已知大樓
    排水不良之情形，卻未告知上訴人，原審卻認定對於損害之
    發生或擴大無因果關係，亦與經驗法則相違；縱上訴人有過
    失，被上訴人於本件事發之前一日，其屋內已有漏水之情形
    發生，該日之漏水情形是否已造成被上訴人之損害，損害有
    多少？原審均疏未查明，遽以認定上訴人須負擔全責，原審
    判決之理由顯有不備。並聲明：(一)原判決廢棄；(二)被上訴人
    在第一審之訴駁回。
二、按小額訴訟程序之第二審判決，有下列情形之一者，得不經
    言詞辯論為之：一、經兩造同意者。二、依上訴意旨足認上
    訴為無理由者；又第二審法院認為上訴為無理由者，應為駁
    回之判決，民事訴訟法第436條之29、第436條之32第2項準
    用第449條第1項定有明文。再對於小額程序之第一審裁判上
    訴，非以其違背法令為理由，不得為之；又上訴狀內應記載
    上訴理由，表明（１）原判決所違背之法令及其具體內容。
    （２）依訴訟資料可認為原判決有違背法令之具體事實等事
    項，民事訴訟法第436條之24第2項及同條之25分別定有明文
    。且同法第468條、第469條第1款至第5款之規定，依同法第
    436條之32第2項之規定，於小額事件之上訴程序亦有準用。
    是當事人提起上訴，如依民事訴訟法第468條規定，以第二
    審判決有不適用法規或適用法規不當為上訴理由時，其上訴
    狀或理由書應有具體之指摘，並揭示該法規之條項或其內容
    。若係成文法以外之法則，應揭示該法則之旨趣。倘為司法
    院解釋、或本院之判例，則應揭示該判解之字號或其內容。
    如以民事訴訟法第469條第1款至第5款所列事由提起上訴者
    ，其上訴狀或理由書，應揭示合於各該條款之事實。惟因小
    額事件之上訴程序，並未準用同法第469條第6款之規定，故
    不得以判決不備理由或理由矛盾之違背法令規定，作為上訴
    第二審之理由。本件上訴人對原審判決提起上訴，雖以該判
    決違背經驗法則，有違背法令等為由，惟查：
(一)上訴人以：縱上訴人有過失，被上訴人於本件事發之前一日
    ，其屋內已有漏水之情形發生，該日之漏水情形是否已造成
    被上訴人之損害，損害有多少？原審均疏未查明，遽以認定
    上訴人須負擔全責，原審判決之理由顯有不備云云，提起上
    訴。因小額事件之上訴程序，並未準用同法第469條第6款之
    規定，故不得以判決不備理由或理由矛盾之違背法令規定，
    作為上訴第二審之理由。上訴人以此原審判決有理由不備為
    由，提起本件上訴，已於法不合。再按小額程序，當事人於
    第二審程序不得提出新攻擊或防禦方法，民事訴訟法第436
    條之28前段定有明文。上訴人於本件小額程序提起上訴，主
    張：就大樓頂樓水塔之排水水管內部是否受阻，為一般水電
    工程行業之專業，與消防工程無關，且一般大樓之頂樓排水
    設施，並無須經由大樓住戶之屋內；被上訴人於本件事發之
    前一日，其屋內已有漏水之情形發生，被上訴人並未查明漏
    水之原因及做防範措施，以避免損失之發生或擴大，顯與有
    過失；及縱上訴人有過失，被上訴人於本件事發之前一日，
    其屋內已有漏水之情形發生，該日之漏水情形是否已造成被
    上訴人之損害，損害有多少？云云，核均屬新防禦方法，依
    前開民事訴訟法第436條之28前段之規定，亦不得提出。
(二)次查原審以被上訴人主張民國95年5月5日上訴人進行更換鳳
    邑大樓止水閥工程，因排放水塔水，造成污水回流至被上訴
    人屋內，致被上訴人住宅2、3樓淹水及地板泡水不能使用，
    及被上訴人雇工拆除搬運並重新安裝，合計花費93,600元等
    事實，業據其提出現場照片6幀、鳳邑大廈95年5月份、6月
    份管理委員會會議記錄各1份、費用收據2紙，並為上訴人所
    不爭執，堪信被上訴人此部分之主張為真實，及上訴人為一
    專業之工程公司，其施工過程中，如遇有排水需要，在客觀
    上本應注意排水設施，隨時留意排水是否順暢，縱有排水不
    良情形，亦應注意控管水量或加以排除，以防止阻塞或回流
    情況發生，而此注意義務，原屬其專業上應盡之注意義務，
    毋待他人督促；而依當時情狀上訴人復無不能注意之情形，
    其能注意而不注意，竟未注意，仍未注意排水狀況及控制水
    量，因此發生污水回流至被上訴人住宅內，致被上訴人地板
    受損，上訴人行為與被上訴人地板所受損害間，有相當因果
    關係，上訴人並有過失，並計算折舊，計算出地板被毀損所
    減少之價額為新台幣（下同）67,527元。再被上訴人對於同
    事件被告鳳邑大樓管委會就上訴人更換水閥工程之定作或指
    示上有何過失之主張，未能舉證以實其說，及鳳邑大樓管委
    會雖未將前一日發生淹水事實告知上訴人，然上訴人本即有
    注意之義務，是其與被上訴人住處隔日發生淹水及地板受損
    間，並無相當因果關係。而認本件應由上訴人負擔上開地板
    因毀損所減少之價值67,527元之損害賠償責任。經核原審之
    認事用法並無何違反舉證責任之分配、經驗法則及論理法則
    之處，上訴人遽對原審上述取捨證據、認定事實之職權行使
    ，予以指摘，顯非可採。本院因依上訴意旨，足認上訴人之
    上訴為無理由，依前揭說明，爰不經言詞辯論，逕以判決駁
    回其上訴。
三、末按法院為訴訟費用之裁判時，應確定其費用額，民事訴訟
    法第436條之19第1項定有明文，此依同法第436條之32第1項
    規定，於小額事件之上訴程序準用之。查上訴人提起本件上
    訴既經駁回，則上訴人應負擔之本件訴訟費用額為第二審裁
    判費1,500元，確定為1,500元。
四、據上論結，依民事訴訟法第436條之29第2款、第436條之32
    第1項、第2項、第436條之19第1項、第449條第1項、第78
    條，判決如主文。
中    華    民    國    95    年    11    月    10    日
                  民事第二庭    審判長法  官  許冰芬
                                      法  官  劉長宜
                                      法  官  陳秋月
正本係照原本作成。
不得上訴。
中    華    民    國    95    年    11    月    10    日
                                      書記官


司法院資訊處製作；財團法人民間司法改革基金會備份。
